---
title: Analisis Pengaruh Keterlibatan Aktor Terhadap Frekuensi Rental Film pada Database
  Sakila
author: "Alyssa Divania | M0725059 | kelas D"
date: "`r Sys.Date()`"
output: 
  html_document:
    theme: cosmo
    highlight: tango
    toc: true
    toc_float: 
      collapsed: false
      smooth_scroll: true
    toc_depth: 2
    number_sections: true
---

<style>

body {
  font-family: Arial, sans-serif;
  font-size: 15px;
  line-height: 1.9;
  text-align: justify;
  color: #2c2c2c;
  background-color: #f9f9f9;
}

h1 {
  color: white;
  background: linear-gradient(135deg, #1a3a5c, #2c7fb8);
  padding: 14px 20px;
  border-radius: 10px;
  text-align: center;
  margin-top: 2rem;
}

h2 {
  color: #8b0000;
  border-bottom: 2px solid #8b0000;
  padding-bottom: 6px;
  margin-top: 2rem;
}

h3 {
  color: #1a3a5c;
  border-left: 5px solid #2c7fb8;
  padding-left: 12px;
  margin-top: 1.5rem;
}

code {
  background-color: #eef3f8;
  color: #c0392b;
  padding: 2px 7px;
  border-radius: 4px;
  font-size: 13px;
}

blockquote {
  border-left: 5px solid #2c7fb8;
  background-color: #eef3f8;
  padding: 12px 18px;
  border-radius: 0 8px 8px 0;
  color: #1a3a5c;
  font-style: italic;
  margin: 1.2rem 0;
}

table {
  border-collapse: collapse;
  width: 100%;
  font-size: 14px;
  margin: 1rem 0;
}

th {
  background-color: #1a3a5c;
  color: white;
  padding: 10px 14px;
  text-align: center;
}

td {
  padding: 8px 14px;
  border-bottom: 1px solid #dde3ea;
  text-align: center;
}

tr:nth-child(even) { background-color: #f0f4f8; }
tr:hover { background-color: #d6e8f5; }

.info-box {
  background-color: #eef3f8;
  border: 1px solid #2c7fb8;
  border-radius: 8px;
  padding: 14px 18px;
  margin: 1.2rem 0;
}

.kesimpulan-box {
  background-color: #fff8e1;
  border-left: 6px solid #f39c12;
  border-radius: 0 8px 8px 0;
  padding: 14px 18px;
  margin: 1.5rem 0;
}

</style>

# Deskripsi Insight

Penelitian ini bertujuan untuk menganalisis apakah aktor yang terlibat dalam
lebih banyak film memiliki pengaruh terhadap peningkatan frekuensi rental film
pada database **Sakila** — database sampel resmi MySQL yang merepresentasikan
sistem manajemen penyewaan film.

> *Apakah aktor yang membintangi lebih banyak film akan menghasilkan
> jumlah transaksi rental yang lebih tinggi?*

# Connect Data Data SQL ke R
```{r}
library(DBI)
library(odbc)

con1 <- dbConnect(odbc(),
                  Driver   = "MySQL ODBC 8.0 ANSI Driver",
                  Server   = "127.0.0.1",
                  UID      = "root",
                  PWD      = "Shafidiva23",        
                  Port     = 3306,
                  Database = "sakila")
```

## Sumber Data

| Tabel | Keterangan |
|---|---|
| `actor` | Data identitas aktor |
| `film_actor` | Relasi aktor dan film |
| `film` | Data detail film |
| `inventory` | Stok fisik film |
| `rental` | Transaksi penyewaan film |

## Variabel Penelitian

- **`total_films`** — jumlah film unik yang dibintangi seorang aktor
- **`total_rentals`** — jumlah total transaksi rental dari film yang dibintangi aktor

# Query SQL
```{sql, eval=FALSE}
SELECT
  a.actor_id,
  CONCAT(a.first_name, ' ', a.last_name) AS actor_name,
  COUNT(DISTINCT fa.film_id) AS total_films,
  COUNT(r.rental_id) AS total_rentals
FROM actor a
  JOIN film_actor fa ON a.actor_id = fa.actor_id
  JOIN film f ON fa.film_id = f.film_id
  JOIN inventory i ON f.film_id = i.film_id
  JOIN rental r ON i.inventory_id = r.inventory_id
GROUP BY a.actor_id, actor_name
ORDER BY total_rentals DESC;
```

<div class="info-box">
**Alur relasi tabel:** `actor` → `film_actor` → `film` → `inventory` → `rental`
</div>

# Import Library dan Dataset
```{r}
library(ggplot2)
library(dplyr)
```
```{r}
data <- read.csv("actor_rental.csv")
head(data)
```

# Visualisasi

## Top 10 Aktor dengan Film Terbanyak

```{r vis-bar, fig.width=9, fig.height=5, fig.align='center'}
top_actor <- data %>%
  arrange(desc(total_films)) %>%
  slice_head(n = 10)

ggplot(top_actor,
       aes(x = reorder(actor_name, total_films),
           y = total_films,
           fill = total_films)) +
  geom_bar(stat = "identity", show.legend = FALSE, width = 0.7) +
  geom_text(aes(label = total_films), hjust = -0.2, size = 3.5) +
  scale_fill_gradient(low = "#85B7EB", high = "#1a3a5c") +
  coord_flip() +
  scale_y_continuous(expand = expansion(c(0, 0.12))) +
  labs(
    title    = "Top 10 Aktor Berdasarkan Jumlah Film",
    subtitle = "Database Sakila — diurutkan dari terbanyak",
    x = "Nama Aktor",
    y = "Jumlah Film"
  ) +
  theme_minimal(base_size = 12) +
  theme(
    plot.title             = element_text(face = "bold", size = 14),
    plot.subtitle          = element_text(color = "gray50", size = 11),
    panel.grid.major.y     = element_blank()
  )
```

Visualisasi menunjukkan 10 aktor dengan keterlibatan film terbanyak dalam
database Sakila. Aktor-aktor ini membintangi jauh lebih banyak film dibanding
rata-rata, yang mengindikasikan dominasi sebagian kecil aktor dalam katalog film.

## Hubungan Total Film dan Total Rental

```{r vis-scatter, fig.width=9, fig.height=5, fig.align='center'}
ggplot(data, aes(x = total_films, y = total_rentals)) +
  geom_point(color = "#2c7fb8", alpha = 0.5, size = 2.8) +
  geom_smooth(method = "lm", color = "#8b0000",
              se = TRUE, linewidth = 1.2) +
  labs(
    title    = "Hubungan Jumlah Film dan Total Rental per Aktor",
    subtitle = "Setiap titik mewakili satu aktor | Garis merah = regresi linear",
    x = "Total Film yang Dibintangi",
    y = "Total Transaksi Rental"
  ) +
  theme_minimal(base_size = 12) +
  theme(
    plot.title    = element_text(face = "bold", size = 14),
    plot.subtitle = element_text(color = "gray50", size = 11)
  )
```

Scatter plot memperlihatkan pola titik yang bergerak ke kanan atas,
mengindikasikan hubungan positif antara jumlah film dan total rental.
Garis regresi dengan confidence interval yang sempit menandakan
konsistensi pola di seluruh data.
Visualisasi menunjukkan aktor dengan jumlah keterlibatan film terbanyak dalam database Sakila.

# Analisis Regresi Linear

```{r regresi}
model <- lm(total_rentals ~ total_films, data = data)
summary(model)
```

## Persamaan Model

$$\hat{Y} = -22{,}86 + 17{,}64 \cdot X$$

- $\hat{Y}$ = prediksi total rental
- $X$ = jumlah film yang dibintangi
- $-22{,}86$ = intercept
- $17{,}64$ = koefisien regresi

# Interpretasi Hasil

## Koefisien Regresi

Koefisien regresi sebesar **17,64** menunjukkan bahwa setiap penambahan
**1 film** yang dibintangi aktor akan meningkatkan total rental sebesar sekitar
**17 transaksi**.

Artinya, *semakin banyak film yang dibintangi seorang aktor, semakin besar pula peluang film tersebut untuk disewa oleh pelanggan*.

## Signifikansi Statistik

Nilai **p-value < 0,05** menunjukkan bahwa variabel `total_films`
berpengaruh signifikan terhadap `total_rentals`.

Artinya, jumlah film yang dibintangi aktor memang memiliki hubungan yang nyata
terhadap jumlah transaksi rental dalam database Sakila.

## Koefisien Determinasi (R²)

Nilai **R² sebesar 88,24%** menunjukkan bahwa model mampu menjelaskan
88,24% variasi jumlah rental berdasarkan jumlah film yang dibintangi aktor.

Sedangkan sisanya sebesar 11,76% dapat dipengaruhi oleh faktor lain,
seperti genre film, rating film, atau preferensi pelanggan.

<div class="kesimpulan-box">

**Kesimpulan**

Berdasarkan hasil visualisasi dan regresi linear, jumlah film yang dibintangi
aktor memiliki **pengaruh positif** terhadap total rental film.

Semakin banyak film yang dibintangi seorang aktor, maka semakin tinggi pula
potensi jumlah rental yang dihasilkan.

Hal ini dibuktikan dengan nilai p-value yang signifikan serta nilai R²
sebesar 88,24% yang menunjukkan model memiliki kemampuan prediksi yang baik. Meski demikian, perlu dipertimbangkan bahwa masih ada faktor lain di luar model yang mungkin turut memengaruhi frekuensi rental.

</div>